臺灣彰化地方法院民事判決
                                      109年度訴字第439號
原      告  邱魏燁  
            邱魏鵬州

            邱魏頌正

            邱滿枝  

            邱愛琇  

            邱貞燕  
            邱麗瑜  

            邱麗花  

            邱翠琴  

上九人共同
訴訟代理人  張思涵律師
被      告  符之琪  
            蘇宗粲  
上二人共同
訴訟代理人  蕭博仁律師
複代理人    簡詩展律師
上列當事人間請求確認通行權等事件，本院於民國110年9月10日
言詞辯論終結，判決如下：
    主  文
原告之訴及假執行之聲請均駁回。
訴訟費用由原告負擔。
    事實及理由
壹、程序事項
一、按不變更訴訟標的，而補充或更正事實上或法律上之陳述者
    ，非為訴之變更或追加，民事訴訟法第256條定有明文。本
    件原告起訴時原聲明：「⒈確認原告邱魏然、邱魏燁、邱魏
    鵬州對被告蘇宗粲、符之琪共有之坐落彰化縣○○市○○段0000
    地號土地、面積73.6平方公尺，有通行權存在；⒉被告蘇宗
    粲、符之琪應容忍原告邱魏然、邱魏燁、邱魏鵬州於前項土
    地開設道路及設置電線、水管、瓦斯管或其他必要之管線，
    且不得為任何禁止、妨害原告通行之行為；⒊被告蘇宗粲、
    符之琪應將前項土地上之鐵皮圍籬拆除；⒋訴訟費用由被告
    負擔；⒌願供擔保，請准宣告假執行。」；嗣於民國（下同
    ）110年5月7日具狀變更為：「⒈確認原告對被告蘇宗粲、符
    之琪共有之坐落彰化縣○○市○○段0000地號土地如附圖所示編
    號A部分面積84.13平方公尺，有通行權存在；⒉被告蘇宗粲
    、符之琪應容忍原告於前項土地開設道路及設置電線、水管
    、瓦斯管或其他必要之管線，且不得為任何禁止、妨害原告
    通行之行為；⒊被告蘇宗粲、符之琪應將第一項土地上之鐵
    皮圍籬拆除；⒋訴訟費用由被告共同負擔；⒌願供擔保，請准
    宣告假執行。」。經核原告所為前開聲明之變更，就拆除範
    圍變更部分核係就系爭地上物占用系爭土地之位置、面積，
    依測量結果予以更正，屬不變更訴訟標的而更正事實上或法
    律上之陳述，並非訴之變更或追加，合先敘明。
二、次按當事人死亡者，訴訟程序在有繼承人、遺產管理人或其
    他依法令應續行訴訟之人承受其訴訟以前當然停止。承受訴
    訟人於得為承受時，應即為承受之聲明；他造當事人，亦得
    聲明承受訴訟。聲明承受訴訟，應提出書狀於受訴法院，由
    法院送達於他造，民事訴訟法第168條、第175條、第176條
    分別定有明文。又觀諸前揭法文，須繼承人始得聲明承受訴
    訟（最高法院95年度台上字第257號判決意旨參照）。查原
    告邱魏然已於訴訟繫屬中之110年1月23日歿，其繼承人為被
    告邱翠琴、邱麗花、邱麗瑜、邱貞燕、邱愛琇、邱滿枝、邱
    魏頌正等人，有原告提出戶籍謄本含除戶及現戶部分等件可
    稽（見本院卷二第17至第36頁）。茲據原告具狀聲請命邱魏
    然之繼承人等承受訴訟，核與前開規定相符，應予准許。
貳、實體事項
一、原告方面：
  ㈠起訴主張略以：緣坐落彰化縣○○市○○段0000地號土地屬原告
    邱翠琴、邱麗花、邱麗瑜、邱貞燕、邱愛琇、邱滿枝、邱魏
    頌正（下稱邱翠琴等7人）共有，同段1141地號土地屬原告
    邱魏燁所有，同段1139地號土地屬原告邱魏鵬州所有，前開
    三筆地號土地之使用分區均為住宅區，其上有建物，惟屬袋
    地無法連接至公路。然前開三筆土地自日治時期以來均利用
    北側即同段1070地號土地（下稱系爭土地）對外通行，該筆
    土地其上有鋪設柏油面及設置瓦斯管線、電纜等，並經編定
    為「彰化縣員林市新生里南和街21巷」巷道。詎被告竟雇工
    於系爭土地上架設鐵皮圍籬阻擋人車進入，致原告無法通行
    ，自有害於原告權益，為此爰依民法第787、786條規定，請
    求確認原告對於系爭土地有通行權存在，並依民法第767條
    第1項中段規定請求被告拆除前揭鐵皮圍籬拆除及容忍原告
    通行。並聲明：⒈確認原告對被告蘇宗粲、符之琪共有之坐
    落彰化縣○○市○○段0000地號土地如附圖所示編號A部分面積8
    4.13平方公尺，有通行權存在；⒉被告蘇宗粲、符之琪應容
    忍原告於前項土地開設道路及設置電線、水管、瓦斯管或其
    他必要之管線，且不得為任何禁止、妨害原告通行之行為；
    ⒊被告蘇宗粲、符之琪應將第一項土地上鐵皮圍籬拆除；⒋訴
    訟費用由被告共同負擔；⒌願供擔保，請准宣告假執行。
  ㈡對被告答辯則以：
  ⒈被告辯稱1138、1139、1141地號土地非屬袋地云云。惟邱翠
    琴等7人及邱魏燁固為1140地號土地之共有人，仍無法未經
    他共有人同意即使用共有土地特定部分。何況原告邱魏鵬州
    並非該地之共有人。至於1167地號土地則面積狹窄不敷使用
    。1168地號土地則屬訴外人邱魏志常所有。足認新生段1138
    、1139、1141地號土地確屬「袋地」無疑。
  ⒉被告辯稱通行系爭土地非屬損害最少之處所及方法云云。惟
    查：1140地號土地已有鐵皮建物存在，且出租他人，拆除不
    符合經濟效益。1168地號土地上原本有建物存在，只因被告
    將系爭土地鐵皮圍欄阻擋，原告只好商請邱魏志常出借1168
    地號土地供通行並拆除其上建物。且該筆土地形狀狹長，與
    隔壁房屋緊鄰，應留作建屋之用，若於此劃設道路通行，勢
    必導致該筆土地因面積過小而無法使用，形同要求邱魏志常
    放棄該筆土地之經濟效用與價值。至於邱魏志常雖旅居國外
    ，惟旅居國外之事實與是否使用土地之經濟價值無關。反觀
    系爭土地其上並無建物，僅維持現狀即可，並已經員林市公
    所編定為巷道供鄰里通行；且形狀方正，縱使部分土地供通
    行，仍無礙於興建建物。相較於使用其他土地通行有破壞現
    存建物之虞，自以系爭土地供通行較妥。且原告願意支付償
    金補償，足認無損被告權益。
  ⒊又系爭1138、1139、1141地號土地屬袋地並非原告之任意行
    為所致。1040地號土地上鐵皮建物（下稱系爭鐵皮屋）興建
    時，新義街尚未劃設。新義街係於80年至87年間鋪設，有員
    林市公所110年2月22日員市建字第1100005799號函文可證。
    原告興建系爭鐵皮屋時，無法預見新義街存在，此與自行排
    除或阻斷土地與公路間聯絡者有間，非屬民法第787 條第1 
    項之任意行為。且原告邱魏鵬州並非1140地號土地共有人，
    其與系爭鐵皮屋並無關連，縱使1138、1139、1141地號土地
    係因系爭鐵皮屋致成為袋地，亦非原告邱魏鵬州之任意行為
    所致。
  ⒋關於被告主張依民法第789 條規定原告僅得通行分割前共有
    土地之範圍云云。惟員林段628-27地號土地本屬袋地，自與
    民法第789條第1項「因土地一部之讓與或分割，而與公路無
    適宜之聯絡，致不能為通常使用者」要件不合，足認本件並
    無民法第789條第1項規定之適用。至於被告雖稱新義街91、
    93、94、96號房屋於65年間已坐落於新義街兩側，足以推論
    當時已有新義街存在，1138、1139、1141地號土地係因分割
    而形成袋地云云。然查證人劉昌滿證稱：「（問：…當時為
    何是選擇從新生路轉南和街，而不是從新義街轉南和街？）
    我70、71年退伍時…印象中新義街沒有路可以過去，好像都
    是雜草，我覺得沒有路就是一塊空地而已。」、「（問：員
    鹿路轉新義街是你沒有辦法進去還是你沒有去過？）…88號
    那塊空地與85號埔心農會倉庫之間是一塊空地。應該是埔心
    農會倉庫進出使用的空地」、「（問：現在新義街94到100 
    號前的路面，當時你看到的情況是？）我直覺沒有路可以過
    去。90～100 號前面路面情況我不清楚。」等語，可知新義
    街85號至員鹿路部分土地於75年間屬埔心農會所有，非供公
    眾通行之用。又證人陳英鶯證稱：「（問：當時選擇從新生
    路轉南和街，為何不從新義街過去？）我不知道那邊有路。
    」、「（問：你剛剛說從新生路轉南和街進原告公司，這是
    你自己走的還是原告指揮你走的？）載我的人就這樣走。每
    個載我的人都這樣走」等語，亦可證新義街於70、80年間不
    存在。是以，被告辯稱1138、1139、1141地號土地係因分割
    才形成袋地，基於民法第789 條規定，原告僅得通行1140地
    號土地云云，洵無可採。
  ⒌被告另辯稱系爭1140地號土地倘遭他共有人妨害而無法通行
    ，原告應向他共有人主張妨害除去請求權，而非向被告主張
    袋地通行權云云。惟承前述，系爭鐵皮屋興建時，尚無新義
    街存在，即無法經由1140地號土地聯絡至公路，是原告所有
    1138、1139、1141地號土地屬袋地，非因興建系爭鐵皮屋所
    致，自無向他共有人請求拆除供原告通行之理。何況，縱使
    拆除系爭鐵皮屋，原告邱翠琴等7人及邱魏燁因共有人尚未
    訂立分管契約，仍無法通行其上；而原告邱魏鵬州並非1140
    地號土地之所有權人。而通行1070地號土地僅須維持現狀即
    可，在原告願支付償金之情況下，即無權利濫用之情事。
二、被告則以：
  ㈠原告所有1138、1139、1141地號土地西側有同段1167、1168
    地號土地可供通行至新義街，而該地號土地之所有權人邱魏
    志常早於98年間出境，迄今無入境紀錄，足認該土地之實際
    管理使用人為原告等人，前開三筆土地並非無法通行。此外
    ，原告共有之1140地號土地亦緊鄰員林市新義街，原告亦可
    經由該地通往公路。足認1138、1139、1141地號土地並非袋
    地，原告主張袋地通行權，實無理由。
  ㈡再者，原告本得經由1140地號土地通行至新義街，並無增加
    鄰地所有人負擔之必要。渠等竟以系爭鐵皮建物阻隔，至無
    法通行至新義街。然任何人不得以自己任意行為加負擔於他
    人，是1138、1139、1141地號土地即使不通公路，仍應由原
    告邱魏然、邱魏燁自行承受，不得向周圍土地之所有權人主
    張袋地必要通行權。且系爭鐵皮建物之租約現由原告邱魏然
    女兒邱麗花保管，原告訴代王志達於履勘時稱「當初我們蓋
    的時候」等語，及該鐵皮建物之租約係由原告邱魏然之女保
    管等情，可知1140地號土地非遭他人占用，而係原告將系爭
    鐵皮建物出租獲得租金收益。原告一方面利用其土地收取租
    金，另方面起訴請求通行他人土地。本件原告所有1138、11
    39、1141地號土地無法對外通行，實係原告之任意行為所致
    。原告不能使用1140地號土地通行，原應由渠等自行設法排
    除，豈可反而強求借道他人土地通過？至於原告另稱無法使
    用共有土地特定部分云云。但以原告邱魏然、邱魏燁為1140
    地號土地之共有人，依民法第818 條規定得按其應有部分對
    所共有土地全部為使用收益，本得使用系爭土地，原告主張
    誠屬誤解。況且，若原告通行1140地號土地遭其他共有人妨
    礙，應依所有權能請求除去。原告怠於行使權利，反而主張
    通行被告所有之系爭土地，自非可取。
  ㈢此外，縱使原告所有土地因分割形成袋地，依民法第789條規
    定，亦應利用1140地號土地通行。至於原告稱原先已屬袋地
    云云，惟參照新生段1164地號土地手抄土地登記簿之地目記
    載為「道」，可證該地於64年間已作為道路使用，而原告係
    於65年間始申請分割土地，足徵分割時，原告所有土地及11
    40地號土地均非袋地。原告另稱分割前受埔心鄉農會之建物
    阻擋無法通行至新義街云云。然參照平面圖顯示埔心鄉農會
    建物距離甚遠，且當時已有劃設道路即員鹿路38巷，實無阻
    礙原告通行之可能。是原告所有同段1138、1139、1141地號
    土地縱屬袋地，仍應通行母地，而非訴請通行他人土地。至
    於原告邱魏鵬洲部分，查原告邱魏鵬州所有1139地號土地同
    一筆土地分割而來，依民法第789 條規定，原告邱魏鵬洲自
    得通行1140地號土地至新義街。
  ㈣關於證人證詞之意見如下：證人劉昌滿證述：「我民國70、7
    1年間退伍時，我印象中新義街沒有路可以過去，好像都是
    雜草，我覺得沒有路就是一塊空地而已」等語，顯然與被證
    16平面圖不符，且其所陳述乃數十年前之事，難免記憶模糊
    或錯誤之處，自難憑採。何況證人僅到過該路口一次，有其
    稱：「（問：你到那邊路口幾次？）一次」、「（問：你到
    那邊路口一次是哪一個路口？）現在新義街跟員鹿路的路口
    ，就是原證10地籍圖85號的位置」。惟細繹被證15地籍圖新
    義街85號位於新義街中段位置，離員鹿路有相當距離，證人
    不可能站在員鹿路及新義街路口但沒有路可走。至於證人陳
    英鶯係證述他不知道那邊有路，而非證述沒有路，原告憑此
    稱新義街於7、80年間不存在云云，實屬曲解證人意思。是
    證人所述既與地政登記資料及主管機關函覆內容不符，復距
    今遙遠，難免謬誤，自難採信。
  ㈤從而，原告應利用同段1140地號土地通行，原告主張通行系
    爭1070地號土地，為無理由。並為答辯聲明：⒈原告之訴駁
    回；⒉訴訟費用由原告負擔；⒊如受不利判決，願供擔保請准
    免為假執行。
三、得心證之理由
  ㈠按確認法律關係之訴，非原告有即受確認判決之法律上利益
    者，不得提起之，民事訴訟法第247 條第1 項前段定有明文
    。而所謂即受確認判決之法律上利益，係指因法律關係之存
    否不明確，致原告在私法上之地位有受侵害之危險，而此項
    危險得以對於被告之確認判決除去之者而言；又袋地所有人
    對於鄰地有通行權，應於通行必要之範圍內，擇其周圍地損
    害最少之處所及方法為之，對於通行地因此所受之損害，並
    應支付償金；於鄰地所有人有異議時，有通行權之人或異議
    人得請求法院以判決定之，分別為民法第787條第2項、第3
    項及準用第779條第4項所明定。參諸第779條第4項規定於98
    年1月23日增訂時之立法理由：「第4項訴訟性質係屬形成之
    訴，對於何謂鄰地之損害最少之處所及方法，審理法院不受
    當事人聲明之拘束，得依職權認定之。惟若主張有通過權之
    人或異議之人請求對特定之處所及方法確認其有無通過之權
    時，則非形成之訴，而為確認之訴，此際，法院即應受當事
    人聲明之拘束。」如原告乃係以特定部分土地為請求範圍，
    即非形成之訴，而係確認之訴，法院應受其聲明所拘束（參
    照最高法院109年度台上字第3250號判決及最高法院107年度
    台上字第1445號裁定）。本件原告依民法第787條第1項規定
    ，指定特定通行處所，主張就被告所有土地有通行權存在，
    既為被告所否認，則原告對於系爭土地有無通行權存在即不
    明確，且此不明確之狀態存在，有致原告之私法上地位受損
    害之危險，而此項危險得以確認判決除去，原告自有受確認
    判決之法律上利益。則原告提起本件訴訟，請求確認其對於
    系爭土地有無通行權存在，核無不合，應予准許。
  ㈡本件原告主張其等所有員林市○○段0000○0000○0000地號土地
    未臨路，距離最近公路為北側南和街，其間間隔被告所有新
    生段1170地號土地等情，業據原告提出地籍圖及航照圖、土
    地所有權狀影本、土地登記謄本、戶籍登記簿、門牌證明書
    、現場照片、土地登記簿手抄本影本等件為證（見本院卷一
    第27至第55頁）。被告對於上情固不爭執，惟關於原告主張
    新生段1138、1139、1141地號土地屬袋地須借用系爭1170地
    號土地通行一節，則為被告所否認，並以該三筆土地尚可利
    用同段1140、1167、1168地號土地連接至西側新義街，非必
    利用系爭1170地號土地始可通行；且1140地號土地屬原告邱
    魏然、邱魏燁共有，自以利用該處通行較妥，豈可強加負擔
    於他人等語置辯。本院整理兩造前開主張及說明，認本件主
    要爭點為：原告所有新生段1138、1139、1141地號土地是否
    屬袋地？若是，原告主張利用系爭1170地號土地通行，是否
    有據？茲說明於下。
  ㈢次按土地因與公路無適宜之聯絡，致不能為通常使用時，除
    因土地所有人之任意行為所生者外，土地所有人得通行周圍
    地以至公路，民法第787條第1項前段定有明文。關於原告所
    有員林市○○段0000○0000○0000地號土地是否屬袋地一節。查
    前開三筆土地位於員林市新義街與新生路間區塊，周遭有其
    他土地包圍，未直接臨路，原先利用北側南和街21巷出入，
    目前則利用西側同段1168、1167地號土地通往新義街出入，
    有地籍圖謄本、現場照片可佐，並經本院於109年8月27日會
    同兩造及員林地政事務所人員至現場履勘測量，製有勘驗筆
    錄、現場簡圖在卷可稽（見本院卷一第251至第255頁），復
    經員林地政事務所依測量成果製作現況圖足參（見本院卷一
    第275 頁），堪信屬實。本院審酌原告所有1138、1139、11
    41地號土地位於區塊內側，周遭土地多屬其等所有，曩昔均
    借用他人土地出入等情，堪認該三筆土地有無法為通常聯絡
    之用的情形，應屬袋地。茲有疑義者，係原告得否通行被告
    所有之系爭土地？
  ㈣按因土地一部之讓與或分割，而與公路無適宜之聯絡，致不
    能為通常使用者，土地所有人因至公路，僅得通行受讓人或
    讓與人或他分割人之所有地。民法第789條第1項定有明文。
    前開規定係因土地所有人讓與土地之一部或分割土地時，就
    其可能造成不能與公路為適宜聯絡之情形，為其能預見而得
    事先安排，土地所有人不能因自己讓與或分割土地之任意行
    為，導致對其他土地所有人造成不測損害。此通行權性質上
    乃土地之物上負擔，隨土地而存在，土地所有人將土地分割
    成數筆，同時或先後讓與數人，均有該規定之適用。查新生
    段1138、1139、1140、1141地號土地於91年重測前分別為員
    林段628-27、628-91、628-93、628-92地號，均由原員林段
    628-27地號土地於64年間申請辦理分割衍生而來，而原員林
    段628-27地號土地則係於42年間因政府實施耕者有其田政策
    由原員林段628地號分割而來，有員林地政事務所109年11月
    24日員地二字第1090007578號函檢送土地登記謄本舊簿、土
    地登記公務用謄本等在卷可佐（見本院卷一第339至第417頁
    ），堪信屬實。則以原告所有三筆土地均自原員林段628-27
    地號土地衍生而來，揆之民法第789條第1、2項規定之意旨
    ，數宗土地本為同一人所有而經部分讓與後，受讓人及讓與
    人應優先通行同一人所有之原土地。是原告所有三筆土地縱
    屬袋地，仍應優先考量通行同樣由原員林段628-27地號土地
    衍生而來之新生段1140地號土地。
　㈤又原告並非原員林段628-27地號土地之共有人，是否須承擔6
    28-27地號土地因分割所致負擔，固非無疑。然按關於民法
    第789條第1項所規定無償通行權之土地如所有權發生變動時
    ，是否由受讓人繼受此一問題，自無償通行權制度之性質言
    之，該制度係以相鄰關係之必要通行權理論構成，於滿足法
    律所定要件時，即已發生，就通行者之土地言，為所有權內
    容之擴張，就通行地所有權言，則係該所有權之限制，均已
    成為相鄰關係所有權內容之一部，是不因所有權主體之變異
    而受影響。又民法第789條第1項規定之立法理由在於土地所
    有人不因自己之任意行為，致增加他人之負擔，得於讓與或
    分割時事先為合理之解決，是土地所有人將可與公路聯絡之
    土地一部為讓與或分割後，其分割或讓與之土地嗣經輾轉受
    讓或分割，仍有前揭規定適用。因此，新生段1138、1139、
    1141地號土地分割自原員林段628-27地號，雖非原告所為，
    惟其等既係繼受取得該土地所有權，且取得該土地所有權時
    ，對於該土地屬袋地，及該土地與相鄰土地之所有權更迭情
    形，亦非無法知悉，自應繼受前述法律規定之土地所有權相
    鄰關係之內容。依此，原告邱翠琴、邱麗花、邱麗瑜、邱貞
    燕、邱愛琇、邱滿枝、邱魏頌正、邱魏燁、邱魏鵬州等人，
    其等所有新生段1138、1139、1141地號土地既分割自原員林
    段628-27地號而來，自仍受母地法律關係之限制。
  ㈥至於原告雖辯稱原員林段928-27地號土地於分割前已屬袋地
    ，新義街原先並不存在云云，並舉證人劉昌滿之證詞為佐。
    然查證人劉昌滿所述「我印象中車子沒有辦法過去」、「我
    不知道路通不通」、「印象中沒有路可以走」、「我直覺沒
    有路可以過去」、「我沒有進去，所以沒有看到，也就是我
    不知道的意思」等語（見本院卷二第107至第109頁），依其
    使用詞語可知其所述內容多屬臆測，自難憑採。反觀彰化縣
    員林市公所110年8月19日員市建字第1100026914號函檢附新
    義街西側門牌93號建物使用執照申請資料，觀諸該申請書申
    請日期為67年10月、建築執照字號為66員鎮建字第022985號
    ，及其中位置圖顯示原員林段628-27地號土地西側已有同段
    629-7地號土地存在，該處地目「道」（見本院卷二第343頁
    ），足以推論至遲於66年間，原員林段628-27地號土地西側
    已有道路存在。又查被告提出之土地登記謄本舊簿，可見原
    員林段629-7地號土地於64年間面積訂正，足以推論原員林
    段629-7地號土地於64年以前已存在（見本院卷二第441頁）
    。佐以被告提出新義街91號、93號、94號、96號房屋建物登
    記謄本，顯示新義街91號建築完成於60年10月2日、新義街9
    3號建築完成於62年2月17日、新義街94號建築完成於64年5
    月12日、新義街96號建築完成於64年5月12日。以前開建物
    建築完成日均早於65年原員林段629-7地號土地分割時，且
    分別坐落於新義街兩側，其建物大門均面向新義街，均可證
    明新義街於65年前開土地分割時已存在，且可供通行。原告
    稱新義街於70、80年間不存在云云，難信屬實，其主張原員
    林段628-27地號土地於分割前已屬袋地云云，並非有據。
　㈦原告又稱1140地號土地屬共有，通行尚須共有人協議，及其
    上有鐵皮建物存在，拆除不符合經濟效益，若通行同段1070
    地號土地則維持現況即可，應以通行系爭1170地號土地，為
    對周圍地損害最少之處所及方法云云。按土地所有人雖可任
    意讓與或處分土地，惟不能因自己之任意行為，致增加周遭
    他人土地之負擔。因此如數筆土地同屬一人所有，而得藉由
    其中一筆或數筆土地與公路相通聯，自不能損人利己，捨該
    通聯之自己所有土地，而對其他鄰地主張有通行權存在（最
    高法院110年度台上字第305號判決參照）。民法第787條第１
    項所定之通行權，係為促進袋地之利用，而令周圍地所有人
    負容忍通行之義務，其目的在解決與公路無適宜聯絡之土地
    之通行問題；如僅為求與公路有最近之聯絡或便利之通行，
    尚不得依該規定主張通行他人之土地。上訴人既可經由自己
    之土地聯絡公路，縱其通行被上訴人土地較為便利，亦不得
    主張對於被上訴人之土地有通行權存在（最高法院95年度台
    上字第2653號判決意旨參照）。查原告邱魏然、邱魏燁同屬
    新生段1140地號土地之共有人，且二人就該筆土地應有部分
    合計已逾二分之一強（見本院卷一第415頁），足徵其等就1
    140地號土地有相當支配力。原告雖稱通行1140地號土地須
    徵得其他共有人同意，但以原告及共有人藉由出租系爭鐵皮
    屋獲利，豈能反稱他共有人不同意通行，而須藉由他人土地
    通行，損人利己，自非公平。直言之，原告所有1138、1139
    、1141地號土地縱使因系爭鐵皮建物存在而不通新義街，亦
    係原告之行為所致，應由原告自行設法排除及通行，而非強
    借他人土地，是原告自不得捨通聯自己所有土地，主張對其
    他鄰地主張有通行權存在。
  ㈧從而，新生段1138、1139、1141地號與1140地號既然同自重
    測前原員林段628-27地號土地分割而來，致無適宜之聯外道
    路而形成袋地，該不能通行之情況既係原員林段628-27地號
    土地分割所致，自僅能通行分割自同一母地之土地。則原告
    所有1138、1139、1141土地，自應藉由同段1140地號土地對
    外通行，而不得通行被告所有系爭1170地號土地。然原告捨
    此不為，反請求確認其對被告所有系爭1170地號土地有通行
    權存在，不僅不符民法第789條第1項規定，且有失公平，其
    請求自屬無據。又原告另請求被告不得阻止或妨害其通行及
    拆除通行範圍之障礙物，惟此部分請求均以原告就系爭土地
    有通行權為前提，但以原告就系爭土地無通行權存在，已如
    前述，則其附帶請求被告不得於其主張通行範圍設置障礙物
    或為禁止或妨礙通行之行為，及請求拆除鐵皮圍籬等節，同
    屬無據。
四、綜上所述，原告等人所有新生段1138、1139、1141地號土地
    ，既同屬原員林段628-27地號土地分割而來，依民法第789
    條第1項規定，僅得可利用新生段1140地號土地通行至新義
    街。是原告依民法第787條第1項規定請求確認原告對於被告
    共有之系爭1070地號土地有通行權存在；及依民法第786條
    第1項、第788條第1項規定請求被告應容忍原告開設道路及
    設置電線、水管、瓦斯管或其他必要之管線，不得為禁止、
    妨害原告通行之行為；及依民法第767條第1項規定，訴請被
    告不得於原告主張通行範圍內設置障礙物，或為禁止或妨礙
    原告通行之行為，並應將其上鐵皮圍籬拆除，均無理由，應
    予駁回。又原告之訴既經駁回，其假執行之聲請即失所附麗
    ，併予駁回。
五、本件事證已臻明確，兩造其餘攻擊防禦方法，經核與本件判
    決結果不生影響，爰不一一論述，附此敘明。
六、據上論結，本件原告之訴為無理由，依民事訴訟法第78條，
    判決如主文。
中　　華　　民　　國　　110 　年　　9 　　月　　24　　日
                  民事第三庭  法　官　林于人
以上正本係照原本作成。
如對判決上訴，應於判決送達後20日內向本院提出上訴狀。如委
任律師提起上訴者，應一併繳納上訴審裁判費。
中　　華　　民　　國　　110 　年　　9 　　月　　24　　日
                              書記官  卓千鈴